臺灣臺南地方法院民事裁定
111年度家親聲字第119號
聲  請  人  陸○彤  住詳卷
代  理  人  簡涵茹律師
相  對  人  許○榮
上列當事人間因請求酌定未成年子女權利義務行使負擔事件，本
院裁定如下：
    主  文
一、兩造所生未成年子女甲○○（女，民國000年00月00日生，身
    分證統一編號：Z000000000號）之權利義務之行使或負擔由
    聲請人單獨任之。
二、相對人應自本裁定關於未成年子女甲○○之權利義務之行使或
    負擔確定由聲請人單獨任之之翌日起，至未成年子女甲○○成
    年之前1日止，分擔其扶養費每月新臺幣16,596元，並按月
    於每月5日前交付與聲請人代為管理支用，如不足1月者，依
    當月實際日數與當月天數之比例計算；相對人就各期扶養費
    之給付，如有遲誤1期未履行，其後之12期視為亦已到期。
三、聲請程序費用新臺幣1,000元由相對人負擔。
    理  由
一、聲請人之聲請意旨略以：
（一）兩造於民國108年5月31日結婚，育有未成年子女甲○○，聲
      請人前提起離婚等訴訟，於111年1月3日經本院調解離婚
      成立，兩造同意離婚，惟對於未成年子女甲○○權利義務之
      行使或負擔，兩造並未達成協議。
（二）聲請人婚後努力與相對人維持家庭生活，詎相對人先是於
      109年間與其他女子有不正常男女交往關係，又於110年7
      月30日因細故與聲請人發生口角，竟踹壞房間門，又推打
      聲請人，造成聲請人右肩紅腫；後於同年8月8日相對人因
      欲使用聲請人手機號碼申辦遊戲帳號遭聲請人拒絕，而以
      髒話辱罵聲請人，甚至追逐抱著未成年子女甲○○之聲請人
      至路邊加以推、打，導致聲請人及未成年子女甲○○摔倒受
      傷，嗣經聲請人向本院聲請對相對人核發110年度家護字
      第923號通常保護令獲准，然相對人收受上開保護令後，
      仍持續以訊息及對話騷擾聲請人，甚至多次前往保護令記
      載相對人應遠離之聲請人住所附近徘徊。110年9月7日聲
      請人先是表示要看未成年子女甲○○，但因相對人已多次違
      反保護令，且於先前表示要探視未成年子女甲○○後，均未
      依兩造約定之時間探視，聲請人遂表示不同意，相對人竟
      傳送西瓜刀之照片予聲請人，並傳訊稱：「08刀買好了，
      你在激巴看看」，聲請人母親因擔心聲請人及未成年子女
      甲○○之人身安全，翌日上午等聲請人上班後，再由聲請人
      母親將未成年子女甲○○送至保母家中，不料聲請人母親在
      住處旁之巷子看見相對人，聲請人母親只好前往警衛室請
      求協助報警，詎相對人見到聲請人母親，竟不顧聲請人母
      親身邊尚有未成年子女甲○○，直接拿安全帽砸破聲請人母
      親所駕駛車輛之車窗，並拉扯聲請人母親頭髮，後因相對
      人發現警衛室已協助報警，始自行逃離現場。
（三）相對人雖稱聲請人自110年8月間即阻擋相對人與未成年子
      女甲○○會面交往云云，然相對人於本件訪視報告中自承兩
      造分居之初，聲請人有配合讓相對人與未成年子女甲○○會
      面交往（見本院司家調字卷一第147頁），足徵相對人所
      稱上情並非屬實。惟相對人於110年8月21日與聲請人約好
      要前往接未成年子女甲○○，卻未依約到達聲請人住所，面
      對聲請人詢問為何沒有準時來接，相對人竟傳訊息回應：
      「要來幹屁眼了」、「等等內褲脫下來要幹屁股」、「等
      一下內褲要脫下來」等語（見本院家親聲字卷第59頁），
      聲請人甚感無奈。又相對人表示要於110年8月20日上午8
      時30分許前往聲請人家中接未成年子女甲○○，然聲請人苦
      等至當日上午10時均未見到相對人，因而傳送訊息予相對
      人：「等你等到10：00，你沒來，我們出門了」，詎相對
      人竟回覆：「管你去死」、「要回不回的我哪知到哪要不
      要帶女兒下來」、「等我回台南我在處理你」等語（見本
      院家親聲字卷第61頁），聲請人鑑於先前已有遭相對人施
      以身體及精神上暴力之情形，對此感到十分恐懼，之後相
      對人多次傳送如：「狗急跳牆你把我逼瘋我受不了我會殺
      你」、「把我逼瘋就殺了你們」等訊息內容予聲請人，後
      於110年9月8日拿安全帽砸破聲請人母親所駕駛車輛之車
      窗，又拉扯聲請人母親頭髮，未成年子女甲○○當場目睹事
      發經過，聲請人考量自身、未成年子女甲○○及聲請人母親
      之安危，始中斷與相對人聯繫，實難認聲請人有無故阻撓
      相對人與未成年子女甲○○會面交往之情事。而相對人所為
      上開對聲請人及聲請人母親之不法侵害行為，經臺灣臺南
      地方檢察署檢察官提起公訴，嗣經本院分別以111年度簡
      字第632號、111年度簡字第769號刑事判決判處相對人拘
      役及有期徒刑在案，前揭判決亦記載相對人曾有妨害性自
      主等犯罪紀錄，綜上足徵相對人並不適宜行使或負擔未成
      年子女甲○○之權利義務。因未成年子女甲○○出生後即由聲
      請人及聲請人母親照顧，未成年子女甲○○與聲請人之互動
      良好、感情極深，考量未成年子女甲○○之最佳利益，爰請
      求將未成年子女甲○○之權利義務之行使或負擔酌定由聲請
      人單獨任之。
（四）倘本院認未成年子女甲○○之權利義務之行使或負擔宜由聲
      請人單獨任之，則依家事事件法第107條第1項規定，請求
      依職權酌定相對人應按月給付未成年子女甲○○之扶養費用
      。
（五）並聲明：如主文第1項所示。
二、相對人未到庭亦未提出書狀作何聲明或陳述。
三、本院之判斷：
（一）按「夫妻離婚者，對於未成年子女權利義務之行使或負擔
      ，依協議由一方或雙方共同任之，未為協議或協議不成者
      ，法院得依夫妻之一方、主管機關、社會福利機構或其他
      利害關係人之請求或依職權酌定之」；「法院為前條裁判
      時，應依子女之最佳利益，審酌一切情狀，尤應注意下列
      事項：一、子女之年齡、性別、人數及健康情形。二、子
      女之意願及人格發展之需要。三、父母之年齡、職業、品
      行、健康情形、經濟能力及生活狀況。四、父母保護教養
      子女之意願及態度。五、父母子女間或未成年子女與其他
      共同生活之人間之感情狀況。六、父母之一方是否有妨礙
      他方對未成年子女權利義務行使負擔之行為。七、各族群
      之傳統習俗、文化及價值觀」；「前項子女最佳利益之審
      酌，法院除得參考社工人員之訪視報告或家事調查官之調
      查報告外，並得依囑託警察機關、稅捐機關、金融機構、
      學校及其他有關機關、團體或具有相關專業知識之適當人
      士就特定事項調查之結果認定之」，民法第1055條第1項
      、第1055條之1第1項、第2項分別定有明文。
（二）兩造所生未成年子女甲○○尚未成年，兩造既經本院調解離
      婚，對於未成年子女甲○○之親權行使負擔之人不能協議，
      自應依上揭規定，由本院依職權酌定之。
（三）經本院囑託臺南市童心園社會福利關懷協會派員訪視兩造
      ，所得之綜合評估及具體建議略以：「㈠綜合評估：⒈親權
      能力評估：兩造皆稱健康狀況無異常，工作狀況、家庭支
      持系統穩定，有穩定經濟收入來源，皆願履行親職，可提
      供本身及未成年人之基本生活所需。⒉親職時間評估：兩
      造皆稱過往有參與育兒事務，惟依兩造之工作時間、型態
      及過往在親職工作之參與狀況，聲請人較具充裕照護經驗
      ，且其工作時間較能配合照顧子女日常生活作息，聲請人
      所投入的親職時間明顯優於相對人。⒊照護環境評估：兩
      造皆能以維持居家環境的穩定性為首要考量，惟未成年人
      未有居住於相對人住所之生活經驗，致使相對人住居處空
      間、生活用品安排現階段尚未因應未成年人長期性居住有
      所準備與調整，相對人照護環境準備度尚有待加強之處。
      ⒋親權意願評估：聲請人主張未成年人自幼均由聲請人照
      顧成長，聲請人具充裕親職照顧經驗及合宜親職能力，可
      提供未成年人妥適生活照顧，反觀相對人親職能力與親職
      時間均屬不足，不適宜由相對人擔任未成年人主要照顧者
      ，而聲請人對於相對人家暴行為仍存有恐懼心理，難以共
      同履行親權，遂聲請人希望爭取由其單方行使未成年人之
      親權並續由聲請人擔任未成年人之主要照顧者；相對人則
      考量其經濟能力較具優勢，亦擔憂由聲請人單獨行使親權
      狀況可能影響相對人未來會面交往受阻，相對人期待可爭
      取離婚後維持共同行使親權模式並由聲請人擔任主要照顧
      者，保障相對人仍有參與未成年人照顧、成長之權利與機
      會。⒌教育規劃評估：聲請人有工作收入能維持家庭經濟
      ，可清楚表達自身的教養態度，教養觀念正向，並可對未
      成年人不同發展階段預先規劃、具體執行教育理念，評估
      聲請人可具有適當且合宜教育能力；相對人過往非屬未成
      年人之主要照顧者，實際參與子女照顧程度有限，加上長
      期以往均由聲請人主導子女教育與照顧安排，相對人較欠
      缺親職能力發展空間，對未成年人未來照顧安排雖有初步
      規劃，但照顧計畫可行性仍待商榷，相對人整體親職效能
      不彰。㈡親權之建議及理由：建議由聲請人單獨行使親權
      。綜合以上，兩造於健康、經濟能力及非正式支持系統等
      方面尚為穩定，皆欲爭取行使未成年人之親權，願履行親
      職，惟參就兩造親職參與度、親職時間及親職能力，聲請
      人長期與未成年人有穩定親子互動及穩固生活模式，可具
      正向教養態度與合宜照護規劃，聲請人整體照護資源與能
      力較能提供未成年人妥適照護，聲請人更具備行使未成年
      子女親權優勢，建議由聲請人單獨行使親權應較為合宜。
      惟聲請人因家暴衝突致其對於協助相對人與未成年人會面
      交往仍存有安全疑慮，建議兩造於保護令期間可透過監督
      會面方式，讓父母與未成年子女可安心相聚，保障其親情
      互動得以延續不受間斷」等語，有該協會出具之訪視報告
      1份在卷可按（見本院司家調字卷一第141至149頁）。
（四）本院參考上揭訪視報告，認為聲請人自未成年子女甲○○出
      生後，即為未成年子女甲○○之主要照顧者，聲請人與未成
      年子女甲○○之間已建立穩固之親子互動及生活模式，其整
      體照護資源與親職能力較能提供未成年子女甲○○妥適照顧
      ，且兩造自110年7月底因發生爭執分居後，未成年子女甲
      ○○仍與聲請人同住，則基於主要照顧者原則、繼續性原則
      ，自有維持未成年子女甲○○目前照顧模式與生活環境之必
      要，是聲請人請求將未成年子女甲○○之權利義務之行使或
      負擔酌定由其單獨任之，核與未成年子女之最佳利益相符
      ，應予准許。
（五）次按法院酌定、改定或變更父母對於未成年子女權利義務
      之行使或負擔時，得命交付子女、容忍自行帶回子女、未
      行使或負擔權利義務之一方與未成年子女會面交往之方式
      及期間、給付扶養費、交付身分證明文件或其他財物，或
      命為相當之處分，並得訂定必要事項；前項命給付扶養費
      之方法，準用第99條至第103條規定；法院命給付家庭生
      活費、扶養費或贍養費之負擔或分擔，得審酌一切情況，
      定其給付之方法，不受聲請人聲明之拘束；前項給付，法
      院得依聲請或依職權，命為一次給付、分期給付或給付定
      期金，必要時並得命提出擔保；法院命分期給付者，得酌
      定遲誤一期履行時，其後之期間視為亦已到期之範圍或條
      件；法院命給付定期金者，得酌定逾期不履行時，喪失期
      限利益之範圍或條件，並得酌定加給之金額，但其金額不
      得逾定期金每期金額之二分之一，家事事件法第107條、
      第100條分別定有明文。
（六）本件相對人雖未擔任未成年子女甲○○之親權人，但其不因
      此解免對於未成年子女甲○○之扶養義務，故本院應依上揭
      規定酌定未成年子女甲○○之扶養費。
（七）又按扶養之程度，應按受扶養權利者之需要，與負扶養義
      務者之經濟能力及身分定之；負扶養義務者有數人，而其
      親等同一時，應各依其經濟能力分擔義務，民法第1119條
      、第1115條第3項分別定有明文。是關於未成年子女甲○○
      受扶養之程度，應按受扶養權利者即未成年子女甲○○之需
      要，與負扶養義務者即兩造之經濟能力、身分而為適當之
      酌定。查聲請人於本件社工訪視時，自陳其目前從事居家
      清潔工作，月收入約新臺幣（下同）20,000元；相對人則
      自陳其目前於永康區小吃部擔任少爺工作，月收入約100,
      000至120,000元（見本院司家調字卷一第145頁），依此
      ，相對人之收入狀況顯然優於聲請人。考量未成年子女即
      將進入學齡階段，除基本生活所需外，尚有學習、休閒等
      育樂支出，花費非較成人為少，實際上係相當甚或超過成
      人，而未成年子女目前居住臺南市，110年度臺南市平均
      每人月消費支出金額為20,745元，本院斟酌兩造之經濟能
      力與未成年子女之需要，認為未成年子女每月扶養費以20
      ,745元計算應為適宜，而此費用由聲請人及相對人以1比4
      之比例分擔，即聲請人負擔5分之1、相對人負擔5分之4，
      應較公平、妥適，爰酌定相對人應自本裁定關於未成年子
      女之權利義務之行使或負擔確定由聲請人單獨任之之翌日
      起，至未成年子女成年之前1日止，分擔其扶養費每月16,
      596元【計算式：20,745×4/5＝16,596】，並按月於每月5
      日前交付與聲請人代為管理支用，如不足1月者，依當月
      實際日數與當月天數之比例計算。另為確保未成年子女受
      扶養之權利，爰依家事事件法第100條、第107條之規定，
      併諭知相對人就各期扶養費之給付，如有遲誤1期未履行
      ，其後之12期視為亦已到期。
四、綜上所述，本院依未成年子女甲○○之最佳利益，審酌一切情
    狀，裁定如主文第1、2項所示。
五、聲請程序費用負擔之依據：家事事件法第104條第3項。
中　　華　　民　　國　　111 　年　　10　　月　　4 　　日
                  家事法庭  法  官  游育倫
以上正本係照原本作成。
如對本裁定抗告須於裁定送達後10日內向本院提出抗告狀，並繳
納抗告費及附具繕本。
中　　華　　民　　國　　111 　年　　10　　月　　5 　　日
                            書記官  易佩雯